臺灣高等法院刑事判決　　　　　　　　　　　九十二年度上更（一）字第六一八號
　　上　訴　人
　　即　被　告　乙○○
右上訴人因偽造文書等案件，不服臺灣板橋地方法院八十九年度訴字第七三五號，中
華民國八十九年九月十九日第一審判決（起訴案號：臺灣板橋地方法院檢察署八十九
年度偵字第四一八六號）提起上訴，經判決後，由最高法院發回更審，本院判決如左
：
　　主　文
原判決撤銷。
乙○○共同行使偽造公文書，足以生損害於公眾及他人，處有期徒刑壹年陸月。
如附表一所示之物均沒收。
    事  　實
一、乙○○於民國八十八年十二月上旬，將其個人之國民
    付曾姓成年男子，委其辦理至大陸地區旅遊手續。同年月二十三日，該曾姓男子
    竟持偽造之丙○○之
    丙○○行車執照、及如附表一所示俱屬偽造之證件及附表二所示之富邦產物保險
    股份有限公司強制汽車責任保險保險證、保險單、保險費收據（保險標的為車號
    ＤＫ─五三七六號自用小客車）暨懸掛偽造之ＤＫ─五三七六號車牌兩面、引擎
    號碼及車身號碼經磨滅後依序偽造成ＶＱ─00000000Ａ號及Ａ三二ＳＭ
    ００四五八七號之自用小客車（按該車之原車牌號碼為Ｄ三─七九六六號，原引
    擎號碼為ＶＱ－00000000Ａ號，原車身號碼為Ａ三二ＳＭ００三八五五
    號，屬黃秋綿所有，於八十八年八月十日在彰化縣員林鎮○○路附近失竊），在
    台北縣中和市○○路○段十巷十六弄十之一號二樓樓下交付乙○○，囑乙○○冒
    名丙○○，持該自用小客車前往當舖典當，約定典當五十萬元（新台幣，以下同
    ），乙○○即可獲得三萬元。乙○○明知前開如附表一所示之證件係屬偽造，該
    自用小客車亦屬來源不明之贓物，竟仍予收受。並與該曾姓成年男子共同基於不
    法所有之意圖，於同日下午三時許，持該贓車及如附表一、二所示證件，至台北
    縣土城市○○路○段三一二號富邦當舖，佯稱其係車牌號碼ＤＫ─五三七六號車
    輛之車主丙○○，持用前開偽造之國民
    、車身號碼及車牌供上開當舖之職員甲○○查看，復同時提示如附表一編號三至
    七所示偽造之公文書、私文書、特種文書及如附表二所示之汽車強制保險證等文
    件供甲○○核對，並表示該車欲典當五十萬元。足以生損害於丙○○、甲○○、
    彰化商業銀行新店分行、戶政、警政機關對於身份查核之正確性、公路監理機關
    對於汽車牌照、強制汽車保險查核之正確性、汽車燃料稅稅收管理之正確性以及
    稅捐機關對於汽車牌照稅稽收之正確性、貨物稅稽徵之正確性。嗣為甲○○查覺
    該證件有異而報警查獲，並扣得上開贓車一輛及如附表一、二所示屬上開曾姓男
    子所有之物。
二、案經台北縣警察局土城分局移送台灣板橋地方法院檢察署檢察官偵查起訴。
　　理  　由
一、訊據上訴人即被告乙○○固坦承持前開偽造之
    二段三一二號富邦當舖典當汽車等情屬實，唯辯稱伊不知該汽車為贓車，伊因一
    時貪念，始答應曾某典當汽車云云。經查：
（一）該曾姓男子交予被告之「丙○○」
      告所不否認，則被告既明知該
      名義，前往當舖典當汽車，而所持之如附表所示之證件，在在顯示該汽車之車
      主係丙○○，並非該曾姓男子所有，該車來源顯屬可疑，被告諉稱不知該汽車
      為贓車，誠難置信。
（二）丙○○所有之
      照、汽車出廠與貨物稅完稅照證，均未遺失，亦未持該車向富邦產物保險股份
      有限公司投保汽車強制責任險，業據丙○○到庭證述稽詳（本院前審卷九十年
      一月十一日訊問筆錄），並據其提出其所保管之汽車新領牌照登記書、汽車出
      廠與貨物稅完稅證照、
      偵字第四０六號偵查卷第十五頁至第十八頁）。而被告持往典當之前開自用小
      客車係黃秋綿所有（原車牌號碼為Ｄ三─七九六六號，引擎號碼為ＶＱ─00
      000000Ａ，車身號碼為三二ＳＭ００三八五五號）。於民國八十八年八
      月十日在彰化縣員林鎮○○路附近遺失，亦據黃秋綿在警訊中指述甚詳（八十
      九年度偵字第四一八六號偵查卷第十頁），並有彰化縣警察局車輛協尋電腦輸
      入單、車輛竊盜查詢報表、贓物認領保管單在卷可按。
（三）又該車原車身號碼為Ａ三二ＳＭ００三八五五號，業經變造為Ａ三二ＳＭ００
      四五八七號，有照片四幀附卷足憑（八十九年度偵字第四一八六號偵查卷第十
      二頁、第十三頁）。並經交通部公路總局新竹區監理所桃園監理站於九十二年
      十一月二十八日竹監桃字第○九二○○二三五九四號轉覆本院函稱：系爭原車
      引擎號碼為ＶＱ─00000000Ａ，經「偽造」為ＶＱ─0000000
      0Ａ。而原車身號碼為三二ＳＭ００三八五五號。經「變造」為Ａ三二ＳＭ０
      ０四五八七號，有車輛尋獲證明單、附拓印有關偽造前後之引擎號碼及變造前
      後之車身號碼於本院附卷可按，並經本院審理時提示及告以要旨於被告無訛（
      見本院卷九十三年一月六日審判筆錄），足見該車係經偽造引擎號碼及變造車
      身號碼，洵無疑義。
（四）另附表一所示之
      警政署刑事警察局及臺北市監理處鑑定結果係屬偽造，有內政部警政署刑事警
      察局八十九年十二月十八日刑鑑字第一九六一九一號鑑驗通知書及臺北市監理
      處九十年一月五日北市監三字第八九六四０九九三００號函在卷可按（見本院
      前審卷第五十五頁至第六十頁），並經本院審理時提示及告以要旨於被告無訛
      （見本院卷九十三年一月六日審判筆錄）。又ＤＫ─五三七六號車牌二面本為
      丙○○所有，並未遺失，業據丙○○到庭結證屬實，可見扣案之如附表所示之
      車牌二面亦屬偽造無訛。如附表所示臺北市稅捐稽徵處八十八年全期使用牌照
      稅繳款書、八十八年全汽車燃料使用費繳款書、汽車出廠與貨物稅完稅照證汽
      車新領牌照登記書等證件及其上之印文所均屬偽造，亦據證人許貞娟（裕隆汽
      車製造股份有限公司職員）、林正揚（臺北市監理處職員）、張榮坤（臺北市
      稅捐稽徵處職員）到庭結證屬實（本院前審卷八十九年十二月十六日訊問筆錄
      ），佐以真正之使用牌照稅繳款書、汽車行車執照樣本附卷足資比對。本件事
      證明確，被告犯行洵堪認定，依法應予論科。
二、按引擎及車身號碼，係汽車製造廠商之出廠標誌，乃表示一定用意之證明，依刑
    法第二百二十條第一項之規定，應以私文書論；又附表一編號一所示之汽車車牌
    、編號二所示之國民
    條之特種文書；編號四、五所示之牌照稅繳款書、汽車燃料使用費繳款書係由稅
    捐機關或監理機關通知納稅義務人繳納，其上並有各該機關長官及收款銀行之公
    印文，附表一編號六所示之裕隆汽車製造股份有限公司電子計算機開立專用汽車
    出廠與貨物稅完稅證照係財政部台灣省中區國稅局電子計算機開立貨物稅汽車專
    用完稅照乃表示業經繳納貨物稅之證明，雖證書內容由產製廠商之裕隆公司製作
    ，但其上蓋有「苗栗縣貨物稅廠商出廠章戳」印文，且載明「核准文號：7.12.
    台財稅第000000000號」等文，即係依貨物稅條例第二十一條規定以此
    憑證替代完稅貨物照證，用以證明已向主管稽徵機關即台灣省稅務局領用貨物稅
    照證；編號七之汽車新領牌照登記書，其上有交通部依汽車委託檢驗實施辦法第
    三條規定授權汽車製造業者在該部監督下代為檢驗新出廠汽車之申請牌照而於檢
    驗合格後蓋用之「交通部委託裕隆公司代辦申請牌照檢驗章」印文，其從事檢驗
    之人員就其辦理之前揭檢驗工作事項以執行公務論，是上開文書為公務機關基於
    職務上制作之文書，表示業經交通部檢驗合格，均屬公文書。
三、被告明知該曾姓男子所交付之自用小客車係屬來源不明之贓車，竟予收受，並持
    前開偽造之各項文書及贓車前往富邦當舖，冒名丙○○並出示前開偽造之各項文
    件典當前開自用小客車，著手向該當舖詐取五十萬元，於尚未得手即為該當舖甲○○發覺，核係犯刑法第三百四十九條第一項之收受贓物罪、第二百十六條、第
    二百十條之行使偽造私文書罪、同法第二百十六條、第二百十二條之行使偽造特
    種文書罪、第二百十六條、第二百十一條之行使偽造公文書罪及同法第三百三十
    九條第三項、第一項之詐欺取財未遂罪。被告所犯詐欺取財未遂、行使偽造私文
    書、公文書、特種文書罪部分，與該曾姓成年男子二人間，有犯意之聯絡及行為
    之分擔，為共同正犯。被告以一個行使行為，同時觸犯行使偽造私文書、公文書
    、特種文書等罪名，為想像競合犯，應依刑法第五十五條規定，從一重之行使偽
    造公文書罪處斷。所犯行使偽造公文書罪、收受贓物罪及詐欺取財未遂罪間，有
    方法、結果之牽連關係，應依牽連犯之規定，從一重之行使偽造公文書罪處斷。
四、原審予以論罪科刑，固非無見，但查前開自用小客車於所有人黃秋綿申報遺失（
    八十八年八月十日）後，卻經由不詳姓名之人冒用丙○○名義於同年十二月二十
    一日持該自用小客車向富邦產物保險股份有限公司投保強制汽車責任保險，如附
    表二所示之富邦產物保險股份有限公司強制汽車責任保險證、保險單及保險費收
    據確係該公司高雄分公司所製發，業經證人包澤杰到庭結證屬實，並有該公司所
    提出之承保資料及該公司空白之強制汽車責任保險單、保險證等件可按。原審未
    查遽認該證件係屬偽造，並論被告此部分仍涉有行使偽造私文書罪責，即有未合
    。被告上訴意旨，否認有贓物之認識，指摘原判決不當，求予撤銷改判，固無理
    由，但原判決既有可議，自仍應由本院將原判決加以撤銷改判。末查被告曾於八
    十八年九月間曾犯竊盜罪（業經判處有期徒刑八月緩刑三年），甫經檢察官偵查
    中，竟於該案偵審期間，不知悔改，（見卷附臺灣高等法院檢察署刑案紀錄簡覆
    表本院被告全國前案紀錄表各一份）於明知該曾姓男子所提出之
    件非其所有，竟與之謀議騙取他人財物，情節非輕，爰審酌被告之犯罪之動機、
    目的、手段、犯罪所生之損害及犯罪後之態度等一切情狀，量處有期徒刑壹年陸
    月，以示儆懲。扣案如附表一所示之物，係屬共犯曾姓男子所有（其中編號二丙○○國民
    八條第一項第二款規定宣告沒收。
五、公訴意旨另以：被告與曾姓男子基於偽造文書之共同犯意聯絡，由被告將自己照
    片二十張交付該曾姓男子，偽造如附表編號所示之證件（附表一編號一除外）；
    復於不詳時間、地點，偽刻丙○○之印章，並持如附表編號所示偽造丙○○國民
    丙○○之印章及簽名，使監理機關之承辦人員將此不實之事項登載於所執掌之文
    書，足以生損害於監理機關管理車籍之正確性及丙○○，因認被告涉犯刑法第二
    百十條、第二百十一條、第二百十二條之偽造文書罪及同法第二百十四條使公務
    員登載不實罪云云。然訊據被告始終堅詞否認有偽造文書及使公務員登載不實之
    犯行，並辯稱：伊於為警查獲十天前，因該曾姓男子欲替伊辦理大陸旅遊事宜，
    故交付
    車及偽造之證件交給伊，並表示由伊去典當，伊即可獲得三萬元之報酬，伊是在
    收受贓車及證件時才知道如附表所示之證件係偽造的，伊並無偽造文書及使公務
    員登載不實之犯行等語。且查前開證照，除其中如附表二所示之證件並非偽造，
    有如前述外，其餘如附表一所示之證件，俱屬偽造，並非被告或該曾姓男子前往
    台北市監理處所領得，是公訴人認被告係在汽車新領牌照登記書上偽蓋丙○○之
    印章及簽名，使監理機關之承辦人員將此不實之事項登載於所執掌之文書，且無
    證據足以證明被告與該曾姓男子有共同偽造各該前開文書之犯行。此部分被告犯
    罪尚屬不證明。惟因公訴人認此部份與前揭論罪科刑部分，分別有吸收犯之實質
    上一罪關係及牽連犯之裁判上一罪關係，爰不另為無罪之諭知。
據上論斷，應依刑事訴訟法第三百六十九條第一項前段、第三百六十四條、第二百九
十九條第一項前段，刑法第二十八條、第二百十六條、第二百十一條、第二百十二條
、第二百二十條、第二百十條、第三百三十九條第三項、第一項、第三百四十九條第
一項、第五十五條、第三十八條第一項第二款，罰金罰鍰提高標準條例第一條前段，
判決如主文。
本案經檢察官劉斐玲到庭執行職務。
中　　　華　　　民　　　國　　九十三　　年　　　一　　　月　　 十九 　　日
                              臺灣高等法院刑事第十五庭
                                  審判長法  官  房　阿　生
                                        法  官  雷　元　結
                                        法　官　蔡　光　治
右正本證明與原本無異。
如不服本判決，應於收受送達後十日內向本院提出上訴書狀，其未敘述上訴之理由者
並得於提起上訴後十日內向本院補提理由書（均須按他造當事人之人數附繕本）。
                                        書記官　王　才　生
中　　　華　　　民　　　國　　九十三　　年　　　一　　　月　　 二十 　　日
附錄：本案論罪科刑法條全文
刑法第二百一十六條
行使第二百十條至第二百十五條之文書者，依偽造、變造文書或登載不實事項或使登
載不實事項之規定處斷。
刑法第二百一十一條
偽造、變造公文書，足以生損害於公眾或他人者，處一年以上七年以下有期徒刑。
附表一：
  ┌─┬────────┬──┬────┬───────┬───────┐
  │編│偽造之證件名稱  │數量│文書性質│行使上開偽造文│行使文書所犯法│
  │號│                │    │        │書足生之損害  │條            │
  ├─┼────────┼──┼────┼───────┼───────┤
  │一│ＤＫ－五三七六號│貳面│特種文書│足生損害於公路│刑法第二百十六│
  │  │車牌            │    │        │監理機關對於汽│條、第二百十二│
  │  │                │    │        │車牌照管理之正│條            │
  │  │                │    │        │確性及丙○○、│              │
  │  │                │    │        │甲○○等人。  │              │
  ├─┼────────┼──┼────┼───────┼───────┤
  │二│丙○○之國民身分│壹張│特種文書│足生損害於戶政│刑法第二百十六│
  │  │證              │    │        │、警政機關對於│條、第二百十二│
  │  │                │    │        │身份查核之正確│條            │
  │  │                │    │        │性及丙○○、張│              │
  │  │                │    │        │李沸等人。    │              │
  ├─┼────────┼──┼────┼───────┼───────┤
  │  │汽車行車執照（車│壹張│特種文書│足生損害於公路│刑法第二百十六│
  │  │號ＤＫ─五三七六│    │        │監理機關對於汽│條、第二百十二│
  │三│）              │    │        │車行車執照管理│條            │
  │  │                │    │        │之正確性及趙美│              │
  │  │                │    │        │軍、甲○○等人│              │
  │  │                │    │        │。            │              │
  ├─┼────────┼──┼────┼───────┼───────┤
  │  │台北市稅捐稽徵處│壹張│公文書  │足生損害於台北│刑法第二百十六│
  │  │八十八年全期使用│    │        │市稅捐稽徵處、│條、第二百十一│
  │  │牌照稅繳款書（車│    │        │台北市監理處對│條            │
  │四│號ＤＫ─五三七六│    │        │於使用牌照稅稽│              │
  │  │，蓋有「彰銀新店│    │        │徵管理之正確性│              │
  │  │分行收稅」之章」│    │        │及彰化銀行新店│              │
  │  │）。            │    │        │分行、丙○○、│              │
  │  │                │    │        │甲○○等人。  │              │
  ├─┼────────┼──┼────┼───────┼───────┤
  │  │八十八年全汽車燃│壹張│公文書  │足生損害於台北│刑法第二百十六│
  │  │料使用費繳款書（│    │        │市監理所對於汽│條、第二百十一│
  │  │車號ＤＫ─五三七│    │        │車燃料使用費徵│條            │
  │五│六，蓋有「彰銀新│    │        │收管理之正確性│              │
  │  │店分行收稅」之章│    │        │及彰化銀行新店│              │
  │  │」）。          │    │        │分行、丙○○、│              │
  │  │                │    │        │甲○○等人。  │              │
  ├─┼────────┼──┼────┼───────┼───────┤
  │  │裕隆汽車製造股份│壹張│公文書  │足生損害於稅捐│刑法第二百十六│
  │  │有限公司電子計算│    │        │稽徵機關對於貨│條、第二百十一│
  │  │機開立專用汽車出│    │        │物稅稽徵之正確│條            │
  │  │廠與貨物稅完稅照│    │        │性及裕隆汽車製│              │
  │  │證（車號ＤＫ─五│    │        │造股份有限公司│              │
  │  │三七六，蓋有「苗│    │        │、丙○○及張李│              │
  │六│栗貨物稅廠商出廠│    │        │沸等人。      │              │
  │  │章戮」及載有「核│    │        │              │              │
  │  │准文號：．７．│    │        │              │              │
  │  │台財稅第七七０│    │        │              │              │
  │  │一九八０一一號」│    │        │              │              │
  │  │等文）。        │    │        │              │              │
  ├─┼────────┼──┼────┼───────┼───────┤
  │  │汽車新領牌照登記│壹張│公文書  │足生損害於台北│刑法第二百十六│
  │  │書（車號ＤＫ─五│    │        │市監理處對於汽│條、第二百十一│
  │  │三七六，上蓋有「│    │        │車新領牌照管理│條            │
  │七│交通部委託裕隆汽│    │        │之正確性及交通│              │
  │  │車公司代辦申請牌│    │        │部檢驗新出廠汽│              │
  │  │照檢驗章」）。  │    │　　　　│車之正確性暨趙│              │
  │  │                │    │        │美軍、甲○○等│              │
  │  │                │    │        │人。          │              │
  └─┴────────┴──┴────┴───────┴───────┘
  附表二：
  ┌─┬────────┬──┬────┬───────────────┐
  │  │富邦產物保險股份│壹張│        │                              │
  │  │有限公司強制汽車│    │        │                              │
  │  │責任保險保險證（│    │        │                              │
  │一│車號ＤＫ─五三七│    │        │                              │
  │  │六）            │    │        │                              │
  │  │                │    │        │                              │
  │  │                │    │        │                              │
  ├─┼────────┼──┼────┼───────────────┤
  │  │富邦產物保險股份│壹張│        │      　　　　　　　　　　　  │
  │  │有限公司強制汽車│    │        │                              │
  │二│責任保險單（車號│    │        │                              │
  │  │ＤＫ─五三七六）│    │        │                              │
  ├─┼────────┼──┼────┼───────────────┤
  │  │富邦產物保險公司│壹張│        │                              │
  │三│強制汽車責任保險│    │        │                              │
  │  │保險費收據（車號│    │        │                              │
  │  │ＤＫ─五三七六）│    │        │                              │
  └─┴────────┴──┴────┴───────────────┘
